【裁判字號】    88,訴,177
【裁判日期】    890829
【裁判案由】    債務人異議之訴
【裁判全文】
臺灣彰化地方法院民事判決                          八十八年度訴字第一七七號
    原      告  乙○○
    被      告  甲○○
右當事人間債務人異議之訴事件，本院判決如左：
    主      文
原告之訴駁回。
訴訟費用由原告負擔。
    事      實
甲、原告方面：
一、聲明：求為判決：（一）  鈞院八十七年執丁字第三九二八號以清償借款為執行
    名義之強制執行程序撤銷；（二）訴訟費用由被告負擔。
二、陳述：
  （一）被告持台灣台中地方法院八十六年度促字第三三七四八號支付命令為執行名
        義，向  鈞院聲請強制執行，查封伊之財產，因伊與被告間並無借貸關係存
        在，支付命令送達有疑義，執行名義有瑕疵，伊已另提再審之訴，且被告就
        本件債權已在台灣台中地方法院民事執行處八十五年執字第一三一一八號拍
        賣抵押物強制執行事件中受償，被告又虛列債權額，多領分配款，顯有不當
        ，為此提起本訴。
  （二）被告於聲請支付命令時，明知伊之戶籍地不在台中市○○路八十一巷一號，
        故意欺騙法院，法院依該地址寄存轄區派出所，送達顯不合法，致伊得知時
        已逾異議期間，提出異議遭駁回，伊權益受損，已對被告提出損害賠償之訴
        訟，法院據此所發之確定證明書有疑義，不得持以聲請強制執行。
  （三）本件債務人乃訴外人陳平等人，伊並非債務人，且陳平等人曾清償新台幣（
        下同）五萬四千元，伊則於民國（下同）八十四年九月十二日交付被告五十
        萬元之支票一張，及台灣台中地方法院民事執行處拍賣分配款十三萬一千九
        百零二元，加上被告貸款時預扣款九萬元，已逾被告請求清償借款總額，故
        本件債務已全數清償。
三、證據：提出台灣台中地方法院發還民事強制執行案款通知、支票、民事起訴狀、
    為證，聲請訊問證人陳平、陳朱金玉，並聲請法院向太平市農會、台中商業銀行
    查詢支票兌領情形。
乙、被告方面：
一、聲明：駁回原告之訴。
二、陳述：
  （一）本件執行名係經法院送達，經確定後核發確定證明書在案，並無疑問，且原
        告稱其已就執行名義提起再審之訴，然被告並未接獲起訴狀，惟本件原告所
        提起者為異議之訴，非得以已提起再審之訴為理由，另原告所稱台灣台中地
        方法院民事執行處八十五年執字第一三一一八號拍賣抵押物事件中債務人陳
        志仁、陳朱金玉所欠債務，原告為連帶保證的有七十二萬元抵押債權，伊參
        與分配毫無所償，原告未連帶保證之一百三十餘萬元普通債權僅取償十三萬
        餘元，原告亦為該件債權人，故不提出分配表，意圖混淆事實，其請求並無
        理由。
  （二）原告當時之事務所及住居所確為台中市○○路八十一巷一號，因送達時原告
        不在，故送達人依法寄存當地之警察機關，經原告之女前往領取，送達並無
        瑕疵，且原告異議時之住址亦填上址，況該支付命令已確定，無論送達有無
        瑕疵，亦非得提起異議之訴。
  （三）伊並未收到任何清償系爭借款之款項，債務人陳平所還五萬餘元係利息，至
        原告提出之支票等係清償另件借款，與本件無關，而原告向台灣台中地法院
        所提為損害賠償之訴，並非對原執行名義提出再審，且原告提出之事由均為
        執行名義成立前發生之情事，與法不合。
三、證據：提出分配表等為證。
丙、本院依職權調閱台灣台中地方法院八十六年度促字第三三七四八號支付命令、八
    十五年度執字第一三一一八號及第一四二八九號、本院八十七年度執丁第三九二
    八號民事執行事件全卷。
    理      由
一、本件原告起訴主張：被告持台灣台中地方法院八十六年度促字第三三七四八號支
    付命令為執行名義，向  鈞院聲請強制執行，查封伊之財產，因伊與被告間並無
    借貸關係存在，支付命令送達有疑義，執行名義有瑕疵，伊已另提再審之訴，且
    被告就本件債權已在台灣台中地方法院民事執行處八十五年執字第一三一一八號
    拍賣抵押物強制執行事件中受償，被告又虛列債權額，多領分配款，顯有不當，
    為此提起本訴云云；被告則以：本件執行名係經法院送達，經確定後核發確定證
    明書在案，並無疑問，且原告稱其已就執行名義提起再審之訴，然被告並未接獲
    起訴狀，惟本件原告所提起者為異議之訴，非得以已提起再審之訴為理由，另原
    告所稱台灣台中地方法院民事執行處八十五年執字第一三一一八號拍賣抵押物事
    件中債務人陳志仁、陳朱金玉所欠債務，原告為連帶保證的有七十二萬元抵押債
    權，伊參與分配毫無所償，原告未連帶保證之一百三十餘萬元普通債權僅取償十
    三萬餘元，原告亦為該件債權人，故不提出分配表，意圖混淆事實，其請求並無
    理由等語置辯。
二、原告主張被告持台灣台中地方法院八十六年度促字第三三七四八號支付命令為執
    行名義，向本院聲請強制執行之事實，業據其述明，經本院依職權調閱台灣台中
    地方法院八十六年度促字第三三七四八號支付命令、本院八十七年度執丁字第三
    九二八號民事執行事件全卷核對無誤，被告對此亦不爭執，應為真實。
三、經查，按債務人對於支付命令未於法定期間提出異議者，支付命令與確定判決有
    同一之效力，民事訴訟法第五百二十一條定有明文，又執行名義成立後，如有消
    滅或妨礙債權人請求之事由發生，債務人得於強制執行程序終結前，向執行法院
    對債權人提起異議之訴，強制執行法第十四條第一項前段亦有明文；本件原告主
    張被告所持之執行名義即支付命令之送達有疑義，認其執行名義不成立，係對執
    行名義本身有爭執，應循其他法定程序尋求救濟，另原告主張被告於台灣台中地
    方法院民事執行處八十五年執字第一三一一八號拍賣抵押物事件中受償，債務人
    陳平等亦曾清償部分債務，伊亦曾給付五十萬元予被告，被告請求之金額過多云
    云，惟該等事由均為執行名義成立前所發生者，原告未於執行名義成立前爭執，
    於被告聲請強制執行後提起異議之訴，與首揭法條尚有未合，原告執上述理由請
    求撤銷原強制執行程序，並無理由。
四、從而，原告據以提起本訴，請求撤銷本院八十七年執丁字第三九二八號以清償借
    款為執行名義之強制執行程序，為無理由，應予駁回。
五、本件事證已臻明確，兩造其餘攻擊防禦方法，於判決結果無影響，爰不一一論列
    ，附此敘明。
六、據上論結，原告之訴為無理由，依民事訴訟法第七十八條判決如主文。
中      華      民      國    八十九    年      八      月    二十九    日
                                  臺灣彰化地方法院民事第二庭
~B法      官  謝仁棠
如對本判決上訴須於判決送達後廿日內向本院提出上訴狀。
~B法院書記官  謝秋德
中      華      民      國    八十九    年      九      月        二    日


司法院資訊處製作；財團法人民間司法改革基金會備份。
